【裁判字號】    97,訴,2391
【裁判日期】    970930
【裁判案由】    違反毒品危害防制條例
【裁判全文】
臺灣彰化地方法院刑事判決              97年度訴字第2391號
公  訴  人  臺灣彰化地方法院檢察署檢察官 歲股
被      告  甲○○
上列被告因違反毒品危害防制條例案件，經檢察官提起公訴（97
年度毒偵字第2744號），本院依簡式審判程序判決如下：
    主    文
甲○○施用第一級毒品，累犯，處有期徒刑柒月。
    事    實
一、甲○○前因施用第一級毒品案件，經本院於民國（下同）96
    年1 月15日，以95年度訴字第1969號判決判處有期徒刑11月
    確定，嗣經入監服刑後，因中華民國96年罪犯減刑條例施行
    ，經本院以96年度聲減字第1656號裁定減為有期徒刑5 月又
    15 日 ，得易科罰金確定，而於96年9 月26日徒刑執行完畢
    。另因施用毒品案件，經本院以89年度毒聲字第5256號裁定
    送觀察、勒戒後，因有繼續施用毒品之傾向，再經本院以90
    年度毒聲字第592 號裁定令入戒治處所施以強制戒治、以90
    年度毒聲字第3503號裁定停止戒治付保護管束、再以90年度
    毒聲字第4638號裁定撤銷停止戒治返所施以強制戒治，而於
    91年11月22日因強制戒治執行完畢釋放；復於前開強制戒治
    執行完畢釋放後5 年內之95年8 月間，因施用第一級毒品案
    件，經本院以95年度訴字第1969號判決判處有期徒刑11月確
    定。詎仍不知悛悔，另行基於施用第一級毒品海洛因之犯意
    ，於97年5 月14日下午3 時許，在彰化縣溪州鄉○○村○○
    道路某處，以將海洛因摻水置入針筒內注射血管之方式，施
    用第一級毒品海洛因1 次。嗣於97年5 月16日下午2 時30分
    許，在彰化縣溪州鄉○○村○○路○ 段永安路口為警盤查，
    其於有偵查犯罪職權之機關或個人發覺其犯罪前，向員警坦
    承有施用第一級毒品海洛因之犯行而自首，且主動接受裁判
    ，而經警採尿送驗後，結果呈海洛因代謝物嗎啡陽性反應。
二、案經彰化縣警察局北斗分局報請臺灣彰化地方法院檢察署檢
    察官偵查起訴。
    理    由
一、除被告所犯為死刑、無期徒刑、最輕本刑為3 年以上有期徒
    刑之罪或高等法院管轄第一審案件者外，於前條第1 項程序
    進行中，被告先就被訴事實為有罪之陳述時，審判長得告知
    被告簡式審判程序之旨，並聽取當事人、代理人、辯護人及
    輔佐人之意見後，裁定進行簡式審判程序，刑事訴訟法第27
    3 條之1 第1 項、第284 條之1 分別定有明文。本件被告甲
    ○○所涉係死刑、無期徒刑、最輕本刑為3 年以上有期徒刑
    之罪或高等法院管轄第一審案件以外之罪，並於本院行準備
    程序時就被訴事實為有罪之陳述，本院合議庭依前揭規定，
    經評議結果，裁定改由受命法官獨任行簡式審判程序，合先
    敘明。
二、上開事實，業據被告甲○○於警詢、偵訊、本院準備程序及
    審理時坦承不諱（見臺灣彰化地方法院檢察署97年度毒偵字
    第2744號卷第4 、5 、18、19頁，本院97年度訴字第2391號
    卷第22、28、29 頁），且查：
（一）被告尿液經以氣相層析質譜儀（即ＧＣ／ＭＳ）方法檢驗
      結果，確呈第一級毒品海洛因之陽性反應，有彰化縣警察
      局北斗分局溪洲分駐所委託檢驗尿液代號與真實姓名對照
      認證單、詮昕科技股份有限公司97年6 月4 日第00000000
      號濫用藥物尿液檢驗報告各1 紙附卷足證（見臺灣彰化地
      方法院檢察署97年毒偵字第2744號卷第6 、8 頁），是認
      被告自白核與事實相符。
（二）依鑑識實務，按海洛因施用入人體後水解還原成嗎啡，再
      循嗎啡之代謝方式排出體外，且吸食或施打煙毒者，經人
      體代謝作用於8 小時內，即有30％之量排出，24小時之後
      ，續有約剩餘量之90％再排出，72小時之後仍有剩餘微量
      排出，吸食或施打者個人體質不同，其排出時間亦會有差
      異。是依上開說明，佐以被告前揭尿液檢驗報告，被告自
      白於前揭時間施用第一級毒品海洛因1 次等語，足認被告
      自白核與事實相符，堪可採為論罪科刑之依據。
（三）按現行毒品危害防制條例就施用毒品者，僅於「初犯」及
      「5 年後再犯」2 種情形，有其追訴條件之限制，即須於
      初犯經觀察、勒戒或強制戒治釋放後，5 年內均無施用毒
      品之行為，始能認其前所實施之觀察、勒戒或強制戒治已
      足遮斷毒癮，而得於5 年後再犯時，再予適用初犯之規定
      ，重行觀察、勒戒等程序；倘5 年內已經再犯，被依法追
      訴處罰，縱其第3次 （或第3 次以上）施用毒品之時間在
      初犯釋放5 年以後，即與「5 年後再犯」之情形有別，且
      因已於「5 年內再犯」，顯見其再犯率甚高，原實施觀察
      、勒戒或強制戒治，已無法收其實效，而無5 年戒斷期之
      存在，自無再經觀察、勒戒及強制戒治之必要，應由檢察
      官逕行起訴（最高法院95年度第7 次刑事庭會議決定參照
      ）。本件被告前因施用毒品案件，經本院以89年度毒聲字
      第5256號裁定送觀察、勒戒後，因有繼續施用毒品之傾向
      ，再經本院以90年度毒聲字第592 號裁定令入戒治處所施
      以強制戒治、以90年度毒聲字第3503號裁定停止戒治付保
      護管束、再以90年度毒聲字第4638號裁定撤銷停止戒治返
      所施以強制戒治，而於91年11月22日因強制戒治執行完畢
      釋放；復於前開強制戒治執行完畢釋放後5 年內之95 年8
      月間，因施用第一級毒品案件，經本院以95年度訴字第19
      69號判決判處有期徒刑11月確定，此有臺灣高等法院被告
      前案紀錄表及臺灣彰化地方法院檢察署刑案資料查註紀錄
      表各1 份在卷可參。揆諸前開決議意旨，本次被告於97年
      5 月間再犯施用第一級毒品之犯行，即與「5 年後再犯」
      之情形有別，應依法追訴、審理。
三、核被告甲○○所為，係犯毒品危害防制條例第10條第1 項之
    施用第一級毒品罪。其施用第一級毒品而持有之低度行為，
    為施用第一級毒品之高度行為所吸收，不另論罪。又被告前
    因施用第一級毒品案件，經本院於96年1 月15日，以95年度
    訴字第1969號判決判處有期徒刑11月確定，嗣經入監服刑後
    ，因中華民國96年罪犯減刑條例施行，經本院以96年度聲減
    字第1656號裁定減為有期徒刑5 月又15日，得易科罰金確定
    ，而於96年9 月26日徒刑執行完畢，此有臺灣高等法院被告
    前案紀錄表及臺灣彰化地方法院檢察署刑案資料查註紀錄表
    各1 份在卷可憑，其於受有期徒刑執行完畢後，5 年以內故
    意再犯本件有期徒刑以上之罪，為累犯，應依刑法第47條第
    1 項規定，加重其刑。另按刑法第62條所謂「發覺」，固非
    以有偵查犯罪職權之機關或人員確知其人犯罪無誤為必要，
    而於對其發生嫌疑時，即得謂為已發覺；但此項對犯人之嫌
    疑，仍須有確切之根據得為合理之可疑者，始足當之，若單
    純主觀上之懷疑，要不得謂已發生嫌疑（最高法院72年臺上
    字第641 號判例意旨參照）。本件被告所犯上述施用第一級
    毒品海洛因之犯行，係因其於97年5 月16日下午2 時30分許
    ，在彰化縣溪州鄉○○村○○路○ 段永安路口為警盤查，其
    於有偵查犯罪職權之機關或個人發覺其犯罪前，向員警坦承
    有施用第一級毒品海洛因之犯行而自首，且主動接受裁判，
    據被告於警詢中陳稱明確（見臺灣彰化地方法院檢察署97年
    度毒偵字第2744號卷第4 頁），足徵被告確係在警員未發現
    有確切之根據得為合理之懷疑前，即主動供述其為上述施用
    第一級毒品海洛因之犯行，被告係對於未發覺之罪自首而接
    受裁判，爰依自首之規定，就其所犯，減輕其刑，並依法先
    加後減之。爰審酌被告之動機、目的、手段，及曾因施用毒
    品經觀察、勒戒、強制戒治及刑之執行後，猶未能深切體認
    毒品危害己身之鉅、無視於國家對於杜絕毒品犯罪之禁令，
    惟自始坦承犯行，且施用毒品固戕害個人健康至深，然就他
    人權益之侵害仍屬有限等一切情狀，量處如主文所示之刑。
    末本件被告犯罪時間係在96年4 月24日以後，並不符合中華
    民國96年罪犯減刑條例所定之減刑要件，尚無依該條例規定
    予以減刑之餘地。
據上論斷，應依刑事訴訟法第273 條之1第1項、第299條第1項前
段，毒品危害防制條例第10條第1 項，刑法第11條前段、第62條
前段、第47條第1 項，判決如主文。
本案經檢察官蔡明達到庭執行職務。
中    華    民    國    97    年    9     月    30    日
                        刑事第四庭    法  官  林秉暉
上正本證明與原本無異。
如不服本判決，應於判決送達後10日內，向本院提出上訴書狀，
上訴書狀應「敘述具體上訴理由」，並按他造當事人之人數附繕
本。「切勿逕送上級法院」。
中    華    民    國    97    年    9     月    30    日
                                      書記官  張清秀
毒品危害防制條例第10條第1項
施用第一級毒品者，處6月以上5年以下有期徒刑。


司法院資訊處製作；財團法人民間司法改革基金會備份。
